臺灣花蓮地方法院刑事判決　　　　　　　 94年度易字第130號
公　訴　人　臺灣花蓮地方法院檢察署檢察官
被　　　告　乙○○　58歲民.
被　　　告　丁○○
上列被告因竊盜案件，經檢察官提起公訴（94年度偵字第1443
號），本院判決如下：
    主  文
乙○○共同攜帶兇器竊盜，累犯，處有期徒刑捌月。扣案之鐵撬
、鐵鎚、破壞剪及大型剪刀各壹支，均沒收。
丁○○共同攜帶兇器竊盜，處有期徒刑陸月，如易科罰金，以參
佰元折算壹日。扣案之鐵撬、鐵鎚、破壞剪及大型剪刀各壹支，
均沒收。
    事  實
一、乙○○前曾於民國91年間因犯竊盜罪案件，經本院於91年12
    月3日以91年度花簡字第350號判處有期徒刑3月，並於91年
    12 月26日確定，甫於92年6月10日執行完畢，猶不知悔改，
    竟又與丁○○基於意圖為自己不法所有之犯意聯絡，於94年
    4 月30日10時許，共同攜帶乙○○所有客觀上足作為兇器使
    用之鐵撬1支、鐵鎚1支、破壞剪1支及大型剪刀1支為工具，
    由乙○○騎乘車號HDR-239號重型機車搭載丁○○，至花蓮
    縣壽豐鄉○○村○○○號道前30.045公里東側60公尺處，由丁○○持前開鐵撬1支為工具，分擔下手撬開及搬取甲○○所
    有之蓄水池上白鐵蓋1面之行為，而乙○○則在附近等待並
    伺機搜尋其他可撿拾之財物，進而共同竊取該蓄水池上之白
    鐵蓋1面，惟其等甫一得手，並將該白鐵蓋放置於其二人所
    騎乘前開重型機車後方之拖板車上，正欲離開現場時，隨即
    為路人丙○○發覺並向前加以攔阻，乙○○、丁○○乃以新
    台幣（下同）100元為代價，央求丙○○讓其等離去，惟因
    丙○○仍堅持報警處理而當場查獲，並扣得鐵撬1支、鐵鎚1
    支、破壞剪1支及大型剪刀1支等物。
二、案經甲○○告訴及花蓮縣警察局吉安分局報告臺灣花蓮地方
    法院檢察署檢察官偵查起訴。
    理  由
壹、證據能力部分
一、按被告以外之人於審判外之言詞或書面陳述，除法律有規定
    者外，不得作為證據。又被告以外之人於審判外之陳述，經
    當事人於審判程序同意作為證據，法院審酌該言詞陳述或書
    面陳述作成時之情況，認為適當者，亦得為證據。當事人、
    代理人或辯護人於法院調查證據時，知有第159 條第1 項不
    得為證據之情形，而未於言詞辯論終結前聲明異議者，視為
    有前項之同意，刑事訴訟法第159 條第1 項及第159 條之5
    分別定有明文。
二、告訴人甲○○、證人丙○○於警詢時之陳述，以及甲○○所
    出具之贓物認領保管單，雖均不合刑事訴訟法第159條之2、
    第159條之3有關傳聞法則例外之要件，惟公訴人、被告乙○○、丁○○就前開審判外之言詞及書面陳述，均業於本院準
    備程序中表示同意引為證據，且迄於本案言詞辯論終結前亦
    未再聲明異議或撤銷同意，而本院審酌該等言詞或書面陳述
    作成之情況，核無違法取證及證明力明顯過低之瑕疵，亦認
    為以之作為證據為適當，故依諸上開規定，前揭告訴人甲○○、證人丙○○於警詢時之陳述，以及甲○○所出具之贓物
    認領保管單，均具有證據能力。
三、被告乙○○、丁○○於警詢時之供述，對其本人以外之被告
    而言，固亦屬審判外陳述，惟該等陳述係為證明犯罪事實所
    必要，公訴人、被告二人就前開審判外之陳述，於本院準備
    程序中表示同意引為證據，且迄於言詞辯論終結前亦未再聲
    明異議或撤銷同意，而本院審酌該陳述作成之情況，核無違
    法取證及證明力明顯過低之瑕疵，亦認為以之作為證據為適
    當，依諸刑事訴訟法第159條之5規定，被告乙○○、丁○○
    於警詢中之陳述，亦得為證據。
四、被告乙○○、丁○○於偵查中在檢察官面前所為陳述，均查
    無顯然不可信之情況，依刑事訴訟法第15 9條之1第2項，得
    為證據。
貳、認定本案犯罪事實之證據及理由
一、訊據被告乙○○矢口否認有上開竊盜之犯行，辯稱：伊並未
    竊取白鐵蓋，亦未幫丁○○把風，當時伊係在河床下的廢棄
    砂石廠尋找可以撿拾的廢鐵，丁○○說要到山坡下面尋找可
    以撿拾的東西，後來丁○○看到水塔的鐵蓋很舊了無人使用
    ，就把它拿下來放在拖板車上，等伊二人要離開時伊才看到
    云云；被告丁○○則坦承其於上開時地竊取白鐵蓋1面之事
    實，惟仍辯稱：伊未與乙○○一起去偷，當日伊與乙○○係
    一起去撿拾廢鐵，後來伊自己決定去偷白鐵蓋，想要拿去賣
    云云。
二、經查：被告乙○○、丁○○二人如何於上開時地共同至現場
    ，並由被告丁○○實際下手以被告乙○○所有之鐵撬1枝，
    撬開該處水塔上白鐵蓋，並已搬運至被告乙○○、丁○○所
    共同騎乘之機車後方拖板車上欲離開一事，業經被告丁○○
    於警詢時及偵審中一致自白不諱，核與證人丙○○於警詢時
    及本院審理時所證述情節大致相符，且該白鐵蓋1面係甲○○所有失竊之財物，亦經告訴人甲○○於警詢時指證屬實，
    而被告乙○○亦不否認事後曾騎乘機車搭載被告丁○○，並
    將拖板車上之該白鐵蓋搬移現場之事實，此外復有告訴人所
    出具之贓物認領保管單1張、現場暨車輛載運白鐵蓋照片共
    計6 張附卷可參，足認被告丁○○自白其本身犯竊盜罪之部
    分，應與事實相符，堪予認定。
三、至於被告乙○○是否有參與被告丁○○上開持鐵撬竊取白鐵
    蓋犯行之本案爭點部份：
（一）被告乙○○於警詢時供稱：「（問：請你詳述與丁○○如
      何竊取經過？）本日我騎乘機車載丁○○起從家裡出發，
      原本我們是要四處去撿拾廢鐵，後來我們行經該處時，丁○○見到田裡有一個大型蓄水池，他就拿我機車上的鐵撬
      ，將蓄水池的蓋子撬開，得手後我就拿著蓄水池蓋，與丁○○一起準備離開‧‧‧」等語，核與被告丁○○於警詢
      時供稱：「（問：請你詳述與乙○○如何竊取經過？）本
      日乙○○騎乘機車載我一起從家裡出發，原本我們是要四
      處去撿拾廢鐵，後來我們行經該處時，我見到田裡有一個
      大型蓄水池，我就臨時起意，拿乙○○機車上的鐵撬，將
      蓄水池的蓋子撬開，得手後我就拿著蓄水池蓋，與乙○○
      一起準備離開‧‧」等語大致相符，且被告乙○○於本院
      準備程序中亦明確供稱：「‧‧‧後來丁○○看到水塔的
      鐵蓋很舊了無人使用，就把它拿下來，丁○○就將白鐵蓋
      放在拖板車上‧‧‧」等語，由此可知被告乙○○、丁○○二人於行經事發地點附近之時，對於該處水塔上存有白
      鐵蓋一事，已然有所認識，且被告乙○○對於被告丁○○
      如何拿取該白鐵蓋，以及丁○○為何拿走該白鐵蓋之情形
      ，亦知悉甚詳，是被告乙○○事後所辯：「丁○○把白鐵
      蓋放在拖板車上，等我們要離開時，我才看到」云云，是
      否可信，已非無疑。
（二）其次，證人丙○○於警詢時及本院審理時已分別證稱：「
      我有親眼目睹丁○○以鐵撬破壞並竊取蓄水池白鐵蓋，但
      乙○○在距離蓄水池約50公尺處把風」；「當時看到丁○○在蓄水池上面拿鐵蓋，而被告乙○○在馬路上把風，我
      發現後就回家拿電話‧‧‧」、「我認為他（指乙○○）
      在把風是因為丁○○正在偷東西，而被告乙○○在蓄水池
      旁的橋邊」等語，且被告乙○○、丁○○於取得該白鐵蓋
      並共同騎機車離去，途中為路人丙○○發覺後加以攔阻之
      時，起初不僅係由被告乙○○向丙○○出面解釋為何拿取
      該白鐵蓋之原因，且於丙○○堅持報警處理之際，被告乙○○、丁○○二人乃一起下跪，並由被告乙○○主動拿出
      現金100元央求丙○○讓其二人離去等情，亦業經證人丙○○於警詢時及本院審理時證述明確，而被告乙○○於偵
      審中亦不否認確實有拿出100元要求丙○○讓其等離去一
      事，試問若非被告乙○○係與被告丁○○共同竊取該白鐵
      蓋，而亟欲離開現場，何以係由被告乙○○出面解釋，且
      被告乙○○又何需如此情緒化地與被告丁○○一起下跪央
      求丙○○讓其等離開？
（三）再者，被告乙○○於警詢時已供稱：「（問：丁○○竊取
      該鐵製蓄水池蓋作何用途？是否會平分所得？）準備拿去
      變賣，他會分其一點」等語，此節除經被告丁○○於本院
      準備程序中證實無誤外，被告丁○○於本院審理時以證人
      身份作證時，亦明確證稱：當日與乙○○去現場之前，就
      約定如果各自拿到東西，就會拿去賣錢對分等語，再參以
      被告丁○○實際用以竊取該白鐵蓋之鐵撬1支等工具，均
      係被告乙○○所提供，且被告丁○○於竊得該白鐵蓋後用
      以搬運贓物之機車及拖板車，亦為被告乙○○所有，而被
      告丁○○得手後隨即由被告乙○○騎乘機車加以搭載，其
      二人並共同將拖板車上之該白鐵蓋運離現場，則均為被告
      乙○○、丁○○所一致是認，足認被告乙○○與被告丁○○之間，就以鐵撬為工具竊取該白鐵之行為，已具有犯意
      聯絡及行為分擔之關係，被告丁○○雖一再供稱：係其一
      人單獨犯本件竊盜罪，而與被告乙○○無關云云，無非係
      袒護被告乙○○之詞，委不足採信。
（五）綜上所述，本件被告乙○○、丁○○事前對於其等各自所
      竊取或撿拾之物品，已先約定將一起變賣平分，且於當日
      行經事發地點附近時，對於該處水塔上存有白鐵蓋一事，
      均已有所認識，而被告乙○○於事發時地就被告丁○○以
      鐵撬為工具竊取白鐵蓋一事，亦顯然有所知悉，此外被告
      乙○○於被告丁○○以上開鐵撬1支竊取該白鐵蓋得手後
      ，又隨即與之共同騎車載運贓物離去，且於離去途中遭路
      人丙○○攔阻時，竟與被告丁○○一起下跪及拿出現金央
      求讓其二人離去，凡此均顯示被告乙○○即便未與被告丁○○一起從水塔上撬開該白鐵蓋，然其就被告丁○○竊取
      該白鐵蓋之犯行，二人相互間應具有犯意之聯絡及行為之
      分擔自明，是被告乙○○所為之辯解，顯係事後卸責之詞
      ，不足採信，其與被告丁○○所涉共同竊盜之犯行，亦堪
      予認定。
參、論罪科刑之理由
一、核被告乙○○、丁○○所為，均係犯刑法第321條第1項第3
    款攜帶兇器之加重竊盜罪。又其二人間就前開竊盜犯行，有
    犯意聯絡與行為分擔，應論以共同正犯。再被告乙○○前曾
    於91年間因犯竊盜罪案件，經本院於91年12月3日以91年度
    花簡字第350號判處有期徒刑3月，並於91年12月26日確定，
    甫於92年6月10日執行完畢一節，有臺灣高等法院被告前案
    紀錄表在卷為據，其於有期徒刑執行完畢後5年內，再犯
    本件有期徒刑以上之罪，為累犯，應依刑法第47條之規定加
    重其刑。
二、爰審酌被告乙○○有多次竊盜前科，素行不良，且自始否認
    本件犯行，一再以當時不在行竊現場之水塔上面，以圖卸責
    ，不惟犯後態度不佳，且不知悔悟，被告丁○○則自始坦承
    犯行，犯後態度尚佳，頗具悔意，復兼衡被告二人之犯罪動
    機、手段、所生危害等一切情狀，分別量處如主文所示之刑
    ，並就被告丁○○之部分諭知易科罰金之折算標準，以資懲
    儆。至扣案之鐵撬、鐵鎚、破壞剪及大型剪刀各1支，係被
    告乙○○所有供犯罪所用，或供預備犯罪之用，則應依刑法
    第38條第1項第2款之規定宣告沒收之。
據上論斷，應依刑事訴訟法第299條第1項前段，刑法第28條、第
321條第1項第3款、第47條、第41條第1項前段、第38條1項第2款
，罰金罰鍰提高標準條例第2條，判決如主文。
本案經檢察官張立中到庭執行職務。
中　　華　　民　　國　　94　　年　　10　　月　12　　日
　　　　　　　　　臺灣花蓮地方法院刑事第三庭
                           審  判  長 法  官  鄭培麗
                                      法  官  鄭光婷
                                      法　官　楊仲農
上列正本證明與原本無異。
如對本判決不服，應於送達後10日內，向本院提出上訴狀（應抄
附繕本）告訴人或被害人如對於本判決不服者，應具備理由請求
檢察官上訴，其上訴期間之計算係以檢察官收受判決正本之日期
為準。
                                      書記官
中　　華　　民　　國　　94　　年　　10　　月　12　　日
附錄本判決論罪之法律條文：
中華民國刑法第321條第1項第3款：
犯竊盜罪而有左列情形之一者，處六月以上、五年以下有期徒刑
：
三  攜帶兇器而犯之者。
